【裁判字號】    98,非抗,129
【裁判日期】    981130
【裁判案由】    票款執行
【裁判全文】
臺灣高等法院民事裁定                 98年度非抗字第129號
再  抗告人  丙○○
            乙○○
共      同
代  理  人  高奕驤律師
上列再抗告人因與相對人甲○○間票款執行事件，對於中華民國
98年8月6日臺灣新竹地方法院98年度抗字第43號裁定提起再抗告
，本院裁定如下：
    主  文
再抗告駁回。
再抗告費用由抗告人負擔。
    理  由
一、按對於非訟事件抗告法院之裁定再為抗告，僅得以其適用法
    規顯有錯誤為理由，並經原法院之許可者為限，原法院所為
    許可，以原裁定所涉及之法律見解具有原則上重要性者為限
    ，非訟事件法第45條第3項、第4項分別定有明文。所謂適用
    法規顯有錯誤，係指原裁定就其取捨證據所確定之事實適用
    法規顯有錯誤而言，不包括認定事實不當之情形在內（最高
    法院80年台上字第1326號判例參照）。又所稱有原則上之重
    要性，係指該事件所涉及之法律見解意義重大，而有加以闡
    釋之必要者而言。
二、本件相對人於原法院主張：其執有再抗告人於民國（下同）
    97年9月23日共同簽發、面額新臺幣（下同）400萬元、到期
    日為97年11月25日，並免除作成拒絕證書之本票1紙（下稱
    系爭本票），詎於系爭本票到期日後經提示，均未獲付款，
    乃聲請原法院裁定就上開金額及依法定年利率6％計算之利
    息准予強制執行等語。經原法院於98年5月15日以98年度司
    票字第624號裁定准許在案，即裁定再抗告人於97年9月23日
    共同簽發之本票，內載憑票支付相對人之400萬元，及自97
    年11月26日起至清償日止，按年利率6％計算之利息，得為
    強制執行（下稱原裁定）。嗣再抗告人不服，提起抗告，經
    抗告法院於98年8月6日以98年度抗字第43號裁定（下稱抗告
    裁定），將其抗告駁回。復再抗告人不服，提起再抗告，其
    再抗告意旨略以：系爭本票雖為伊共同簽發，惟系爭本票背
    面於簽發時即記載「PS.本票據限陳祥裕（即相對人）提供
    資金予丙○○操作股票或期貨有效」之字樣，系爭本票之記
    載既附有條件，核與票據法第120條第1項第4款規定「本票
    應記載無條件擔任支付」之規定不符，依同法第11條第1項
    前段規定，系爭本票應屬無效，原裁定及抗告裁定竟准予強
    制執行，適用法規顯有不當。又抗告裁定誤引最高法院72年
    度台上字第2019號判決之見解，認系爭本票背面附註之記載
    ，非票據法上所規定之事項，依同法第12條規定，僅該記載
    不生票據上之效力，系爭本票仍屬有效，亦有適用法規顯有
    錯誤之違法，且所涉及法律見解具有原則上重要性等語。
三、抗告裁定則係以：再抗告人不否認簽發系爭本票，而系爭本
    票正面記載「憑票准於97年11月25日無條件擔任兌付」（抗
    告法院卷第13頁），即已表明為無條件擔任支付。至系爭本
    票背面雖載有「PS.本票據限陳祥裕提供資金予鍾明宏操作
    股票或期貨有效」之字樣（同上卷第13頁背面），然此背面
    記載之文字，並非票據法上所規定之事項，依票據法第12條
    規定，僅此記載不生票據上之效力，系爭本票仍屬有效。至
    前述背面之記載僅係得否為實體抗辯之事由，是再抗告人主
    張系爭本票乃無效之票據，自不足採。原裁定准予強制執行
    ，並無不當為由，駁回其抗告。
四、按執票人向本票發票人行使追索權時，得聲請法院裁定後強
    制執行，票據法第123條定有明文。本票執票人，依前開規
    定，聲請法院裁定許可對發票人強制執行，性質上係屬非訟
    事件，此項聲請之裁定及抗告法院之裁定，僅依非訟事件程
    序以審查強制執行許可與否，並無確定實體上法律關係存否
    之效力，如發票人就票據債務之存否有爭執時，應由發票人
    另提起確認之訴，以資解決（最高法院57年台抗字第76號判
    例意旨參照）。又票據上記載票據法所未規定之事項者，僅
    不生票據上之效力，而非絕對不生通常法律上之效力，惟所
    生通常法律效力之關係如何，在審理事實之法院，仍應調查
    認定，方足資為判斷（最高法院50年台上字第1372號判例意
    旨參照）。
五、查原法院綜合卷內資料，依非訟事件程序之形式審查，認系
    爭本票並無欠缺本票應記載之事項，而為准予強制執行之裁
    定，於法核無不合。再抗告人雖主張：系爭本票背面於簽發
    時即記載「PS.本票據限陳祥裕提供資金予丙○○操作股票
    或期貨有效」之字樣，既附有條件，核與票據法第120條第1
    項第4款規定「本票應記載無條件擔任支付」之規定不符，
    依同法第11條第1項前段規定，系爭本票應屬無效等語。惟
    系爭本票正面既記載「憑票准於97年11月25日無條件擔任兌
    付」（抗告法院卷第13頁），即已表明為無條件擔任支付，
    核與票據法第120條第1項第4款規定相符，系爭本票應屬有
    效。至系爭本票背面雖載有「PS.本票據限陳祥裕提供資金
    予鍾明宏操作股票或期貨有效」之字樣（同上卷第13頁背面
    ），然此背面文字之記載，非票據法規定於票據背面得為之
    票據行為，並非票據法上所規定之事項，依同法第12條規定
    ，僅該記載不生票據上之效力，尚不影響系爭本票正面所載
    「無條件擔任兌付」之效力，即系爭本票仍屬有效。至該背
    面記載是否生通常法律之效力，要屬實體上之爭執，應由審
    理事實之法院調查認定，非抗告法院所得審酌。是再抗告人
    主張系爭本票係屬無效，洵屬有誤，尚難憑採。茲系爭本票
    背面之記載，非票據法上所規定之事項，依同法第12條規定
    ，僅該記載不生票據上之效力，系爭本票仍屬有效，已如前
    述，是再抗告人辯稱抗告裁定誤引最高法院72年度台上字第
    2019號判決之見解，適用法規顯有錯誤，亦難憑採。綜上所
    述，抗告法院依其形式審查結果，取捨證據、認定事實，經
    核並無適用法規顯有錯誤之情形，尤難謂其所涉及之法律見
    解具有原則上之重要性。再抗告意旨指摘抗告裁定不當，求
    予廢棄，非有理由，應予駁回。
六、據上論結，本件再抗告為無理由，爰裁定如主文。
中    華    民    國    98    年    11    月    30    日
                    民事第三庭
                        審判長法  官 林敬修
                              法  官 黃騰耀
                              法  官 吳青蓉
正本係照原本作成。
不得再抗告。
中    華    民    國    98    年    12    月    2     日
                              書記官 吳碧玲

司法院資訊處製作；財團法人民間司法改革基金會備份。
